臺灣嘉義地方法院民事判決　　　　　　 100年度小上字第21號
上　訴　人　劉建森
被上訴人　　黃福生
　　　　　　　　　　　　號
上列當事人間請求侵權行為損害賠償事件，上訴人對於民國100
年11月14日本院嘉義簡易庭100 年度嘉小字第453 號第一審小額
民事判決提起上訴，本院合議庭判決如下：
    主  文
上訴駁回。
第二審訴訟費用新臺幣壹仟伍佰元由上訴人負擔。
    理  由
一、按對於小額程序之第一審裁判之上訴，非以其違背法令為理
    由，不得為之；其上訴狀內應記載上訴理由，並表明原判決
    所違背之法令及其具體內容，暨依訴訟資料可認為原判決有
    違背法令之具體事實，民事訴訟法第436 條之24第2 項、第
    436 條之25分別定有明文。又所謂判決違背法令，係指判決
    不適用法規或適用不當而言，同法第468 條亦有明定，且此
    亦為小額事件之上訴程序準用（民事訴訟法第436 條之32第
    2 項規定參照）。又小額程序之第二審判決，依上訴意旨足
    認上訴為無理由者，得不經言詞辯論為之，民事訴訟法第
    436 條之29第2 款亦有明文。
二、上訴意旨略以：被上訴人黃福生於99年7 月9 日下午3 時25
    分許，在嘉義縣竹崎鄉獅埜村公1 號訴外人劉信賢設立之
    私人神壇「明玄宮」，因舉辦法事製造噪音及燃香產生濃煙
    ，致訴外人即上訴人之子劉輝祥無法午休，因而與訴外人劉
    信賢及被上訴人產生口語爭執，劉信賢與被上訴人並毆打劉
    輝祥，上訴人劉建森聞聲前往勸解，被上訴人竟萌生傷害犯
    意毆打上訴人之左手臂，致受有左前臂3  處擦傷共6 ×0.5
    公分之傷害，案經本院以100 年度簡上字第38號刑事判決判
    處被上訴人有罪確定。原審判決於判決理由亦認定：足認上
    訴人指述被上訴人將其毆打成傷乙節，並非虛構；故被上訴
    人應有傷害上訴人之情事足堪認定等情。則本院刑事判決既
    然認定被上訴人有傷害罪責，顯亦認定被上訴人並無刑法第
    24條緊急避難或避難過當行為。原審也認定被上訴人有傷害
    上訴人之情事等情，有如前述，則原審判決遽謂被上訴人造
    成上訴人左前臂6 ×0.5 公分擦傷，係緊急避難行為，顯有
    理由認定違法矛盾之違法。且上訴人受傷非僅1 處，係為3
    處，有刑案所附診斷證明書可查，原審對此漏而未察，認為
    被上訴人無庸賠償，明顯違法等語，並為上訴聲明：原判決
    廢棄；被上訴人應給付上訴人新台幣（以下同）3 萬元及自
    起訴狀繕本送達翌日起至給付日止，按年息5 ％計算之利息
    ；第一、二審訴訟費用由被上訴負擔。
三、查本件上訴人提起上訴，係以原審判決有認定事實理由矛盾
    、漏未審酌證據等違背法令情事等情為由。核其上訴理由，
    堪認其對於原第一審小額判決違背法令情事，已有具體指摘
    ，是上訴人提起本件上訴，應認為已具備合法要件。惟本件
    上訴是否有理由，分述如下：
  (一)按法院依自由心證判斷事實之真偽，不得違背論理及經驗法
    則，民事訴訟法第222 條第3 項定有明文。所謂論理法則，
    係指依立法意旨或法規之社會機能就法律事實所為價值判斷
    之法則而言。所謂經驗法則，係指由社會生活累積的經驗歸
    納所得之法則而言（最高法院91年臺上字第741 號判決意旨
    可參）。又事實之真偽，應由事實審法院斟酌辯論意旨及調
    查證據之結果，依自由心證判斷之，苟其判斷並不違背法令
    ，即不許當事人以空言指摘，最高法院21年上字第1406號判
    例意旨可資參照。
  (二)經查原審依據上訴人所提本院100 年度嘉簡字第94號、100
    年度簡上字第38號刑事判決書，並依職權調取該案刑事卷宗
    閱明卷內相關事證，審酌上訴人於刑案偵查中所為指述情節
    ，及訴外人即上訴人之子劉輝祥及上訴人之妻劉陳梅於刑事
    案件偵查中向警方及檢察官所為有關證述內容，與刑案卷附
    上訴人所提診斷證明書之記載相勾稽，認定被上訴人確有上
    訴人指述將上訴人毆打成傷之事實。原審判決又參酌訴外人
    劉信賢、目擊證人廖固彬等人於嘉義地檢署檢察事務官詢問
    時有關傷害事故始末之證詞，及診斷證明書所載被上訴人亦
    因上揭傷害糾紛身體多處受傷，造成頭部外傷併前額頭皮擦
    傷、右額臉部擦傷、鼻頭挫傷瘀青併擦傷、上唇擦傷、左嘴
    角瘀青、左耳後挫傷疼痛及右手腕挫傷疼痛等傷害等情，本
    於經驗定則、論理法則認定上訴人毆打上訴人成傷之行為係
    在遭受多人同時攻擊之情形下，為防衛或逃避危險不得已而
    為之，依民法第150 條前段應不負損害賠償責任，並詳細敘
    明認定之理由，難謂於法令有何違背。上訴人雖以本院100
    年度嘉簡字第94號、100 年度簡上字第38號刑事判決均認定
    被上訴人應負傷害罪責，顯亦認為被上訴人無刑法第24條緊
    急避難規定之適用等節為據，指摘原審有認定事實理由矛盾
    之違法。但，刑事訴訟所調查之證據，及刑事訴訟判決所認
    定之事實，非當然有拘束民事訴訟判決之效力，最高法院38
    年穗上字第87號著有判例可資參照。意即，刑事訴訟判決所
    認定之事實，非當然有拘束民事訴訟判決之效力。上訴人以
    刑事判決結果，指摘與之為不同認定之原審民事判決有認定
    事實理由矛盾之違法，其不可取，至為顯然。另上訴人指稱
    所受傷害為3 處，非僅原審判決認定之1 處云云，亦顯與上
    訴人所指99年7 月9 日陽明醫院診斷證明書記載內容：「左
    前臂擦傷共6 ×0.5 公分」不相一致，上訴人以之指摘原審
    判決有證據漏未審酌之違法，亦屬無據。
  (三)又按所謂判決違背法令，係指原判決有不適用法規或適用不
    當之情形，若僅係取捨證據、認定事實等屬於原審法院職權
    行使之事項，除有認定違法之情形外，應不生違背法令之問
    題（最高法院28年上字第1515號判例意旨可參）。綜上所述
    ，原審判決綜參被上訴人、上訴人及證人劉輝祥、劉陳梅、
    劉信賢、廖固彬等人有關傷害事故現場情形所為指證內容，
    佐以被上訴人、上訴人2 人診斷證明書記載之傷勢，認被上
    訴人所為合於民法第150 條前段所定要件，因而駁回上訴人
    之訴，乃屬原審取捨證據、認定事實之職權行使，並無違法
    之可言。是上訴人徒執前詞，指摘原審判決適用法規不當，
    顯屬誤解法律所致，並無可採。
四、綜上所述，上訴人上訴意旨指摘原判決違背法令事由，均屬
    無據，其上訴顯無理由，依民事訴訟法第436 條之29第2 款
    規定，爰不經言詞辯論，逕駁回其上訴。
五、按於小額訴訟之上訴程式，法院為訴訟費用之裁判時，應確
    定其費用額，此於小額事件之上訴程式準用之，民事訴訟法
    第436 條之19第1 項、第436 條之32第1 項規定甚明。本件
    第二審訴訟費用為上訴裁判費用1,500 元，依前開規定，應
    由敗訴之上訴人負擔。
六、據上論結，本件上訴為無理由，依民事訴訟法第436 條之29
    第2 款、第436 條之32第1 項、第2 項、第436 條之19第1
    項、第449 條第1 項、第78條，判決如主文。
中    華    民    國    100    年  12    月    23     日
                  民事第二庭  審判長法  官  曾文欣
                                    法  官  黃仁勇
                                    法  官  陳思睿
以上正本證明與原本無異。
本判決不得上訴。
中    華    民    國    100    年  12    月    23    日
                                    書記官  張富